臺灣臺東地方法院刑事判決　　　　　　　100年度訴字第144號
公　訴　人　臺灣臺東地方法院檢察署檢察官
被　　　告　潘俊宏
上列被告因違反森林法案件，經檢察官提起公訴（100年度偵字
第247號），被告於本院準備程序中就被訴事實為有罪陳述，經
本院合議庭裁定由受命法官獨任進行簡式審判程序，判決如下：
    主  文
潘俊宏為搬運贓物，使用車輛，竊取森林主產物，處有期徒刑拾
月，併科罰金新臺幣壹拾玖萬陸仟柒佰玖拾陸元，罰金如易服勞
役，以新臺幣壹仟元折算壹日。扣案漆有「大南」字樣之鏈鋸貳
臺均沒收。
    犯罪事實
一、潘俊宏明知位於臺東縣卑南鄉之行政院農業委員會林務局臺
    東林區管理處（下稱臺東林管處）延平事業區第41林班地，
    係屬國有林地，未經主管機關之許可，不得任意採取國有林
    之森林主產物，竟意圖為自己不法所有，於民國100年1月22
    日晚上10時許，駕駛車牌號碼 7093-TF號自用小貨車前往上
    開林班內，以鏈鋸將該處之牛樟木鋸成木塊後，再以徒手方
    式搬運至上開車輛，竊取森林主產物牛樟木塊1堆合計550公
    斤得逞，後於同年月23日晚上 6時30分許，在上開林班地內
    當場為警查獲，並扣得上開牛樟木、自用小貨車及鏈鋸 2臺
    。
二、案經臺東縣警察局臺東分局報告臺灣臺東地方法院檢察署檢
    察官偵查起訴。
    理  由
壹、程序事項
    本件被告潘俊宏所犯為死刑、無期徒刑、最輕本刑為三年以
    上有期徒刑以外之罪，亦非屬高等法院管轄之第一審案件，
    其於準備程序進行中，先就被訴事實為有罪之陳述，經法官
    告知簡式審判程序之旨，並聽取公訴檢察官之意見後，本院
    依刑事訴訟法第273條之1第 1項、第273條之2等規定，裁定
    由受命法官獨任進行簡式審判程序，且不受同法第 159條第
    1項、第161條之2、第161條之3、第163條之1及第164條至第
    170 條所規定證據能力認定及調查方式之限制，合先敘明。
貳、實體事項
一、訊據被告潘俊宏對於上開犯罪事實坦白承認，核與證人即臺
    東林區管理處技正吳尚益於警詢之證述大致相符，並有內政
    部警政署森林暨自然保育警察隊臺東分隊扣押物品目錄表、
    森林暨自然保育警察隊臺東分隊贓物認領保管單、森林暨自
    然保育警察隊臺東分隊代保管單、竊取牛樟衛星座標位置圖
    、秤量傳票各1紙及刑案現場照片6張在卷可稽，足認被告之
    自白與事實相符，本件事證明確，被告犯行洵堪認定，應予
    依法論科。
二、論罪與科刑：
（一）查被告所竊取之牛樟木位在臺東林管處所轄森林內，要屬
      森林法所稱之森林主產物無訛。按森林法第52條之加重竊
      取森林主（副）產物罪，為同法第50條竊取森林主（副）
      產物罪、刑法第320條第1項竊盜罪之特別規定，依特別法
      優於普通法及從重處斷之原則，自應優先適用森林法第52
      條之規定處斷。再按森林法第52條第1項第6款係以「為搬
      運贓物，使用牲口、船舶、車輛或有搬運造材之設備者」
      為加重條件，考其立法旨趣，乃在防止或預防使用動力設
      備之大規模盜伐林木之行為，因而擴大對自然生態之破壞
      。準此，是否該當森林法第52條第1項第6款之使用車輛搬
      運贓物竊取森林主（副）產物罪，應衡酌行為人使用之車
      輛種類、渠所竊取之森林主（副）產物之體積、數量、價
      值，判斷是否使用車輛之主要目的在搬運贓物，而致森林
      法所欲保護森林資源之立法目的有因此擴大遭受損害之虞
      ，若所竊取之森林主（副）產物體積、數量、價值極微，
      而對森林之損害甚輕，顯然車輛使用僅係供代步為主要目
      的，即難遽以該款之罪相繩【司法院（74）廳刑一字第45
      2 號研究意見亦同此意旨】。經查，被告行竊地點位於山
      區，且其所竊取之森林主產物牛樟木之數量、體積、重量
      非微，竊得後無法輕易以手拿取，此有現場及查獲之牛樟
      木秤量傳票在卷可參，足見被告駕車前往行竊地點之主要
      目的顯非僅供代步而有為搬運贓物使用車輛之必要，核其
      所為，係犯森林法第 52 條第 1 項第 6 款之為搬運贓物
      使用車輛竊取森林主產物罪。又被告竊取森林主產物時所
      使用之鏈鋸 2臺均屬金屬材質，客觀上自對人之生命、身
      體、安全構成威脅，為具有危險性之兇器，雖亦構成於森
      林法第50條之竊取森林主產物罪，本應依刑法第321條第1
      項第3款攜帶兇器竊盜罪論處，惟森林法第52條第1項第6
      款之規定為同法第50條之特別規定，故應優先適用森林法
      第52條第1項第6款規定論罪，不再論以森林法第50條、刑
      法第321條第1項第3款之罪，附此敘明。
（二）爰審酌被告正值壯年，竟罔顧樹木生長及自然生態維護之
      不易，恣意竊取森林主產物，對國家財產及森林保育工作
      均造成相當程度之損害，惟念及其所竊取之森林主產物業
      經臺東林管處知本工作站領回，且於犯後業已坦白承認，
      態度尚可，兼衡酌其犯罪動機、目的、手段、竊取森林主
      產物之種類、數量、生活狀況不佳、教育程度為國中畢業
      等一切情狀，量處如主文所示之刑，並諭知易科罰金之折
      算標準。
（三）復按森林法第52條第 1項所載併科贓額2倍以上5倍以下之
      罰金，其贓額之計算，應以被告竊取森林主（副）產物時
      ，被害客體之原木山價為準，如係已就贓物加工或搬運者
      ，自須將該項加工與搬運之費用，扣除計算；又森林法第
      52條第 1項之竊取森林主（副）產物罪，關於併科罰金部
      分，係以贓額（即山價）之倍數（2倍至5倍）為準據，自
      屬刑法第33條第 5款之特別規定。故如遇山價計算至百元
      以下者，乘以倍數後之罰金，仍應計算至百元以下（最高
      法院47年臺上字第1095號判例、95年度臺上字第2020號、
      96年度臺上字第6851號判決及臺灣高等法院暨所屬法院99
      年法律座談會刑事類提案第11號法律問題討論意見要旨可
      資參照）。再按森林法於87年 5月27日修正時，相關罰金
      之條文均已修正為以新臺幣為罰金之單位，雖同法第52條
      罰金刑未予修正，然考其原因，應係森林主（副）產物之
      山價（贓額），隨個案而有不同，無法確定金額，致未修
      正，並非有意保留銀元為計價單位，同法之罰金條文既已
      經全部修正為以新臺幣為貨幣單位，解釋上第52條之貨幣
      單位亦應與其他條文相同（臺灣高等法院暨所屬法院95年
      法律座談會刑事類提案第20號研討結果可資參照）。查被
      告所竊取之森林主產物，經臺東林管處扣除伐木造材、集
      材裝車、運材卸貯等生產費用後，查定原木山價為新臺幣
      （下同）65598.5 元，此有潘俊宏竊取牛樟木案價格查定
      書附卷足憑，爰斟酌被告之犯罪情節，依森林法第52條第
      1項之規定，併科贓額即該查定價格3倍即196796元（元以
      下四捨五入）之罰金，並諭知易服勞役之折算標準。
（四）扣案漆有「大南」字樣之鏈鋸 2臺，係被告所有供犯竊取
      森林主產物罪所用之物，業經其供明在卷，爰依刑法第38
      條第1項第2款之規定宣告沒收。至被告駕駛之自用小客車
      ，雖係被告載運竊取之森林主產物贓物所使用之交通工具
      ，然該車為被告向友人所借用等情，業經被告供明在卷，
      而依卷內現存證據，亦無從認定為被告所有之物，復非屬
      違禁物，爰不另為沒收之諭知。
（五）公訴意旨雖另認被告夥同姓名、年籍不詳之成年男子共犯
      本案，惟被告於本院審理時堅決否認有其他共犯，公訴人
      亦未提出具體事證足資證明本案尚有其他共犯，本院亦查
      無其他共犯涉犯本案，自難遽認本件尚有與被告共同犯案
      之人，併此敘明。
據上論斷，應依刑事訴訟法第273條之1 第1項、第299條第1項前
段，森林法第52條第1項第 6款，刑法第11條前段、第42條第3項
前段、第38條第1項第 2款，判決如主文。
本案經檢察官黃建銘到庭執行職務。
中    華    民    國   100    年    11    月    14    日
                  刑事第二庭    法  官  陳弘能
以上正本證明與原本無異。
如不服本判決應於收受送達後10日內向本院提出上訴書狀，並應
敘述具體理由；其未敘述上訴理由者，應於上訴期間屆滿後20日
內向本院補提理由書（均須按他造當事人之人數附繕本）。「切
勿逕送上級法院」。告訴人或被害人對於本判決如有不服，請書
具不服之理由狀，請求檢察官上訴者，其上訴期間之計算係以檢
察官收受判決正本之日期為準。
                                書記官  蘇美琴
中    華    民    國   100    年    11    月    14    日
附錄論罪科刑法條全文：
森林法第52條
（加重竊取森林主、副產物罪）
竊取森林主、副產物而有左列情形之一者，處 6 月以上 5 年以
下有期徒刑，併科贓額 2 倍以上 5 倍以下罰金：
一、於保安林犯之者。
二、依機關之委託或其他契約，有保護森林義務之人犯之者。
三、於行使林產採取權時犯之者。
四、結夥二人以上或僱使他人犯之者。
五、以贓物為原料，製造木炭、松節油、其他物品或培植菇類者
    。
六、為搬運贓物，使用牲口、船舶、車輛，或有搬運造材之設備
    者。
七、掘採、毀壞、燒燬或隱蔽根株，以圖罪跡之湮滅者。
八、以贓物燃料，使用於礦物之採取，精製石灰、磚瓦或其他物
    品之製造者。
前項未遂犯罰之。
第 1 項第 5 款所製物品，以贓物論，沒收之。